臺北高等行政法院裁定　　　　　　　　　　　　　　九十二年度訴字第一六一五號
　　原　　　告　台南市私立建業高級中學董事會
　　代　表　人　楊隆郡暫代董.
　　被　　　告　教育部
　　代　表　人　乙○○部長）.
　　訴訟代理人　黃旭田律師
　　　　　　　　陳忠勝律師
右當事人間因有關教育事務事件，原告不服行政院中華民國九十二年二月十三日院臺
訴字第０九二００八０四七三號訴願決定，提起行政訴訟。本院裁定如左：
　　主　　　文
原告之訴駁回。
訴訟費用由原告負擔。
    理      由
一、本件起訴時被告代表人原為黃榮村，嗣於本件訴訟程序進行中變更為乙○○，茲
    由其聲明承受訴訟，核無不合，應予准許，合先敘明。
二、按原告無當事人能力者，行政法院應以裁定駁回其訴，行政訴訟法第一百零七條
    第一項第三款定有明文。
三、緣財團法人臺灣省台南市私立建業高級中學（以下簡稱建業高中）於八十九年間
    經人檢舉積欠教職員工薪資及校務運作不當，被告督導發現其確有財務管理不善
    之情形，經多次限期改善無效，乃於九十年七月三十日停止該校九十學年度一年
    級招生，並持續輔導。被告復於九十一年一月十四日再度函建業高中略以限於同
    年四月十五日確實改善並提出確切可行財務改善計畫，否則將依私立學校法第五
    十九條及第七十一條規定辦理等語。嗣被告專案小組除於九十一年四月十八日實
    地查核，並委請資誠會計師事務所查核該校八十五至八十九學年度收支情形，發
    現其財務困難，影響校務運作，逾期未改善，被告乃依私立學校法第七十一條規
    定，於九十一年七月三十日以台（九一）教中（二）字第九一五一四二一三號函
    建業高中及原告，該校自九十一學年度起依法停辦一學年。原告不服，提起訴願
    ，遭決定駁回，遂向本院提起行政訴訟。
四、按「自然人、法人、中央及地方機關、非法人之團體，有當事人能力。」，為行
    政訴訟法第二十二條所明定。經查本件原告因有關教育事務事件，不服行政院九
    十二年二月十三日院臺訴字第０九二００八０四七三號訴願決定，而於九十二年
    四月十五日提起行政訴訟。第以原告係建業高中所設之董事會，屬由全體董事所
    組成之會議體，究其性質係屬該法人之內部單位組織，原告並無獨立之法人人格
    ，自屬無當事人能力，揆之首揭法條規定，其訴顯難謂合法，應予駁回。退步言
    ，縱認原告具有當事人能力，然查原告係以甲○○為代表人提起本訴，而甲○○
    因違反貪污治罪條例案件，經台南地方法院檢察署檢察官提起公訴，被告業依私
    立學校法第二十五條第二項規定，於九十二年三月十八日以部授教中（二）字第
    ０九二０五０三一一０號函停止其董事長及董事職務，有上開函影本附卷可稽，
    並為甲○○所是認，而原告於甲○○遭停止董事長、董事職務後，並未依規定遴
    選校長，且迄九十二年十月六日董事會議始推選楊隆郡為董事長代理人，並報經
    被告以九十二年十二月十八日部授教中（二）字第０九二０五二二七一四號函准
    予核備，有該函影本一份在卷足憑，是甲○○於遭停止董事長、董事職務後，既
    非原告代表人，即無法定代理權，其自命為代表人代表原告於九十二年四月十五
    日起訴，所為或所受之訴訟行為均不生訴訟法上之效力，該部分係屬無從補正事
    項，不因嗣後於本院審理中甲○○補提委任狀而異，遑論該委任狀僅由楊隆郡個
    人出具，故本件起訴為不合法，堪以認定。再私立學校已為財團法人之登記者，
    依前開法條規定，即取得法人之資格，而有當事人能力。本件建業高中如對被告
    九十一年七月三十日台（九一）教中（二）字第九一五一四二一三號函即停辦九
    十一學年度一學年之處分不服，本得依法救濟，原告固為該函收受者，惟其僅係
    建業高中之內部單位，已如上述，自非受處分之對象，不因被告將之列為正本收
    受者即異其性質，即不得提起行政爭訟或訴訟；況依行為時私立學校法第二十二
    條第一項規定，董事會之職權為董事、董事長之選聘、解聘，校長之選聘、解聘
    ，校務報告、校務計畫及重要規章之審核，經費之籌措，預算及決算之審核，基
    金之管理及財務之監督等項，並無學校行政事務之職權，是原告自不得對非屬其
    職權範圍之事項爭執，而本件建業高中停辦一學年之事項係屬學校行政範疇，原
    告自無爭訟之餘地，併此陳明。從而原告提起本件訴訟，其訴於法不合，應予駁
    回。又本件訴訟既不合法，其實體上之主張即無庸審酌，併此敘明。
五、依行政訴訟法第一百零七條第一項第三款、第一百零四條、民事訴訟法第九十五
    條、第七十八條，裁定如主文。
中　　華　　民　　國　　九十三　　　年　　　九　　　　月　　　三十　　　日
                         臺 北 高 等 行 政 法 院  第 三 庭
                                           審 判 長  法    官  鄭忠仁
                                                     法    官  楊莉莉
                                                     法    官  林育如
右為正本係照原本作成。
如不服本裁定，應於送達後十日內向本院提出抗告狀（須按他造人數附繕本）。
中　　華　　民　　國　　九十三　　　年　　　九　　　　月　　　三十　　　日
             　　　　　　　　　　　　　　　　　　    書 記 官　林惠堉
